【裁判字號】    89,自,404
【裁判日期】    900215
【裁判案由】    詐欺
【裁判全文】
臺灣板橋地方法院刑事判決                          八十九年度自字第四○四號
    自  訴  人  乙○○
    被      告  甲○○
右列被告因詐欺案件，經自訴人提起自訴，本院判決如左：
    主      文
甲○○意圖為自己不法之所有，以詐術使人將本人之物交付，累犯，處拘役伍拾日，
如易科罰金，以參佰元折算壹日。
    事      實
一、甲○○曾因詐欺案件，於民國八十八年間經本院判處有期徒刑三月確定，於八十
    八年十二月二十二日執行完畢，詎不知悛悔，無償還借款之念，亦無資力，猶意
    圖為自己不法之所有，於八十九年五月二十九日某時，在臺北縣汐止市○○○路
    ○段二十巷四號，向乙○○佯稱需借用新臺幣（下同）四萬元，保證於八十九年
    六月三十日如數返還，並在其以不詳方法取得之如附表所示支票上背書後交付予
    乙○○收執，作為還款之預支，使乙○○不疑，陷於錯誤而允貸，當場交付現金
    四萬元予甲○○，甲○○得手後供己花用；嗣乙○○遵期於八十九年六月三十日
    持票向如附表所示付款人提示付款無著，向甲○○催討借款復遭峻拒，始知受騙
    。
二、案經乙○○提起自訴。
    理      由
一、訊據被告甲○○雖不諱曾以自己名義向自訴人乙○○借得前開金錢，及於自訴人
    催討借款時拒絕負擔返還借款之責，現亦無資力償還之，惟矢口否認有何犯行，
    辯稱：如附表所示支票乃案外人郭遠貴交付予伊，託伊幫忙調借現金，伊乃持向
    自訴人借款，伊不知該支票有何不能兌現之瑕疵，因認係代郭遠貴借款，自應由
    郭遠貴負還款之責，故拒絕自訴人之催索云云。第查：右揭事實，業據自訴人指
    述不移，且駁斥被告代郭遠貴借款之詞，並有與所述相符之如附表所示經被告背
    書之支票及其退票理由單等存卷可資佐證，被告就其所辯，既無證據以實其說，
    亦遲不提供所稱郭遠貴其人之住所或聯絡處以供傳訊，空言乏證，已難信實，況
    其於本院訊問時就借得款項去處，乃謂：「（問，向自訴人借的四萬元有無收到
    ？）有，但郭遠貴也有欠我錢，所以我就不用把錢轉給郭遠貴」（見本院八十九
    年十二月二十八日訊問筆錄），顯見被告實係將借得之現款供己花用，尤與其所
    辯幫助他人調現籌款之辭不侔，參以被告倘有償債之念，無何不法所有之意圖，
    及詐騙自訴人之犯意及行為，縱因故不能遵期還款，衡諸交易常情，亦會事先與
    自訴人換票或洽商暫緩提示，以獲取自訴人諒解，並維自訴人權益及被告自身之
    信用，豈有任令自訴人遵期提示支票不獲付款，嗣遇催討又拒絕付款之理，俱徵
    被告所辯，無非推諉卸責之詞，不足採信，綜上事證明確，被告犯行堪予認定。
二、核被告甲○○所為，係犯刑法第三百三十九條第一項之詐欺取財罪。被告曾因詐
    欺案件，於八十八年間經本院判處有期徒刑三月確定，於八十八年十二月二十二
    日執行完畢，有臺灣高等法院檢察署刑案紀錄簡覆表在卷可憑，其於五年以內，
    再犯上開有期徒刑以上之罪，為累犯，應依刑法第四十七條規定，加重其刑。爰
    審酌被告年富力強，亦非無相當技能，竟反乎誠實信用，詐借金錢，不知尊重他
    人財產權益，心存僥倖，殊為可訾，應予非難，兼衡其實施詐害行為所得金額非
    鉅，然犯後迄未償付分文，飾詞圖卸罪責，態度不佳等一切情狀，量處如主文所
    示之刑，以資懲儆。又被告行為後，刑法第四十一條已於九十年一月四日經立法
    院修正，總統於同年月十日公告，自同年月十二日起施行，依修正後之現行刑法
    第四十一條第一項前段規定：犯最重本刑為五年以下有期徒刑以下之刑之罪，而
    受六個月以下有期徒刑或拘役之宣告，因身體、教育、職業、家庭之關係或其他
    正當事由，執行顯有困難者，得易科罰金，較諸修正前之規定有利於被告，自應
    依刑法第二條第一項前段規定，適用修正後之刑法第四十一條第一項前段，就被
    告所受宣告之刑併諭知易科罰金之折算標準。
據上論結，應依刑事訴訟法第三百四十三條、第二百九十九條第一項前段，刑法第三
百三十九條第一項、第四十七條、第二條第一項前段、第四十一條第一項前段，罰金
罰鍰提高標準條例第一條前段、第二條，判決如主文。
中      華      民      國     九十     年      二      月     十五     日
                                    臺灣板橋地方法院刑事第六庭
                                        法  官  蔡  新  毅
右正本證明與原本無異。
如不服本判決，應於判決送達後十日內，向本院提出上訴狀，上訴於臺灣高等法院。
                                        書記官  謝  麗  秋
中      華      民      國     九十     年      二      月     十五     日
【附  表】
┌──┬─────┬──────┬──────┬───────┬────┐
│編號│發  票  人│ 付  款  人 │發   票   日│  金      額  │支票號碼│
├──┼─────┼──────┼──────┼───────┼────┤
│ 一 │徐  慧  敏│華南商業銀行│八十九年六月│新臺幣四萬元  │AC      │
│    │          │龍江分行    │三十日      │              │ 0000000│
└──┴─────┴──────┴──────┴───────┴────┘
※附錄本案論罪科刑法條全文※
刑法第三百三十九條：
意圖為自己或第三人不法之所有，以詐術使人將本人或第三人之物交付者，處五年以
下有期徒刑、拘役或科或併科一千元以下罰金。
以前項方法得財產上不法之利益或使第三人得之者，亦同。
前二項之未遂犯罰之。


司法院資訊處製作；財團法人民間司法改革基金會備份。
